臺灣高雄地方法院民事判決　九十一年度訴字第一五○四號
　　原　　　告
　　即反訴被告　原其有限公司
　　法定代理人　乙○○
　　即反訴原告　甲○○
右當事人間損害賠償事件，本院判決如左：
    主    文
原告之訴駁回。
反訴被告應給付反訴原告新台幣陸萬參仟捌佰柒拾壹元，及自民國九十一年六月二十
七日起至清償日止，按年息百分之五計算之利息。
反訴原告其餘之訴駁回。
本訴訴訟費用由原告負擔；反訴訴訟費用反訴被告負擔八分之五，餘由反訴原告負擔
。
    事    實
甲、本訴部分：
壹、原告方面：
一、聲明：
  (一)、禁止被告於民國（下同）九十二年三月二十二日前至原告以外之公司、行號，
      從事任何與於原告公司所從事之相類似或相關連之工作。
  (二)、被告應給付原告新台幣（下同）一百七十七萬八千四百三十六元。
二、陳述：
  (一)、查被告自八十九年一月十九日起，受僱於原告公司，同年二月三日、六月十五
      日及九十年二月二十三日，原告公司基於業務上之需要，送被告赴德國受訓，
      原告公司為恐被告於受訓學得高深之技術後，隨即離職，乃於被告出國前，與
      被告簽訂契約，約定被告工作期間至少自出國受訓期滿日起二年。以原告安排
      被告出國受訓，前後共計三次，最後一次之受訓日期為九十年三月十日至同年
      三月二十二日止，則依上述之合約之約定，被告至少應於原告公司服務至九十
      二年三月二十二日止，詎被告竟於受訓返國後，隨即於九十年十二月五日未經
      原告公司之同意離職，目前並赴訴外人科榮股份有限公司（下稱科榮公司）任
      職，從事與其於原告公司任職時相同之工作。按依雙方所簽訂之合約，被告至
      少應於原告公司工作至九十二年三月二十二日為止，茲被告不告而別，原告非
      不得依該合約之約定，請求被告履行契約上之義務，又居於一人不得同時受僱
      於二公司，且公司員工之忠誠義務，被告自不得於任職期間任職於與原告公司
      有競爭關係之公司、行號，是原告依雙方契約之約定請求鈞院判決禁止被告從
      事與上述合約約定相違背之行為，應有理由。
  (二)、原告為被告出國受訓共計支付機票、食宿等費用十九萬四千六百零九元，被告
      既然違約，則原告請求被告如數賠償所支付之費用，應有理由。又依雙方合約
      第四條之約定，被告違約時應支付違約金，其計算方式為受訓費用之三倍，則
      原告併予請求被告給付懲罰性違約金五十八萬三千八百二十七元，應有理由。
      再者，債務人因債務不履行，致債權人之人格權受侵害者，準用第一百九十二
      條至第一百九十七條之規定，負損害賠償責任，民法第二百二十七條之一定有
      明文。本件被告未依約履行已如前述，而被告於原告公司擔任工程師之職務，
      負責維修原告公司代理德商出售之機器之業務，由於被告不告而別，致原告亦
      無法履行上述之維修義務，客戶對原告之信用、名譽之評價均因而產生疑慮，
      原告之信用、名譽自因而受損，則原告依民法第二百二十七條之一、第一百九
      十五條之規定，請求被告賠償非財產上之損害一百萬元，應屬相當。以上原告
      請求賠償之金額，合計為一百七十七萬八千四百三十六元。
三、對被告抗辯所為之陳述：
  (一)、被告接受訓練獲取維修「二次離子質譜儀」（下稱SIMS）之基本知識與技能，
      此項基本知識與技能，與維修工作之能否執行有關，是其具有一定之經濟價值
      ，應無疑義。而被告受短期訓練，所需之費用，固為原告為履行與台灣積體電
      路股份有限公司（下稱台積電公司）、聯華電子股份有限公司（下稱聯電公司
      ）維修合約之成本，原告支出該項成本，即是希望因而獲得利益，因此，被告
      於接受訓練後，拒絕履行雙方所訂之勞僱契約，則原告所支付之訓練費用，顯
      未獲被告相對之勞務，原告豈能謂無損失。再者，被告如依約提供勞務，原告
      則可獲得經濟上之利益，被告未依約提供勞務，原告之經濟利益減少，此時不
      論原告係積極之損失或消極之損失，均與被告之違約行為有關，被告自應負賠
      償責任。又目前生產製損SIMS機台之廠商，除原告原代理之ATOMIKA公司外，
      尚有法商CAMECA公司及另一廠商，共計三家，被告目前任職之科榮公司，即係
      代理法商CAMECA公司，科榮公司基本上與原告為同業之競爭者，而國內半導體
      業者，普遍使用SIMS，是被告受訓所得之專業知識，非無實用價值，而依
      ATOMIKA公司之電子郵件亦證明被告確於離職後，仍繼續維修SIMS儀器。
  (二)、兩造原於八十九年二月三日簽訂為期一年之契約，嗣經雙方於同年六月十五日
      重新協議，另訂本件之契約，如依被告之主張，雙方重訂新約即無實益，被告
      所稱原告篡改契約之說，為無可取。退而言之，被告於九十年十二月五日離職
      時，距同年三月二十二日第三次受訓結束日，亦仍未滿一年。
  (三)、被告第二次、第三次受訓期間，於德國所需之食宿費用，被告主張由德商
      ATOMIKA公司支付，並提出該公司負責人之信函為證，惟ATOMIKA公司業已宣告
      破產，該信函之真正與否令人存疑，參以被告非屬ATOMIKA公司之員工，而係
      原告送至該公司受訓之員工，受訓行為係為原告之利益，ATOMIKA公司並無任
      何義務支付被告食宿費用之理由。
  (四)、被告主張自九十年十一月十日以後即不派其出勤，其此項主張與事實不符，更
      與情理有悖，依被告所提之維修報告，原告僅於九十年十一月二十七日、同年
      十二月四日兩次維修工作未派被告出勤，坐冷板凳之說，與事實不符，況且，
      被告任職原告公司並非論件計酬，被告未獲派出勤，對被告而言並無任何不利
      益。又被告主張離職後，原告公司由訴外人林明達接手維修工作，惟林明達因
      未受專業訓練，無法達成客戶要求，此有客戶要求派遣被告維之客戶傳真可證
      。
  (五)、原告公司員工薪資，係於每月六日發薪，發薪方式為自銀行轉帳，被告自九十
      年十二月五日下午即未至公司上班，被告如何能工知悉原告公司於當月六日將
      拒發薪資，而預先終止雙方之契約？足見被告主張原告拒發薪資，依勞基準法
      第十四條第一項第五款之規定，終止本件勞動契約，並無理由。
  (六)、被告九十年十一月份之薪資迄未前來支領，原告爰以該月之薪資五萬五千元與
      本件所請求之金額互相抵銷，經抵銷後，被告已無薪資可領。
  (七)、又法人是否可請求非財產上損害賠償，實務上及學者各有不同之見解，有認法
      人無從依民法第一百九十五條第一項之規定請求精神慰藉金者。惟民法第一百
      九十五條第一項之非財產上損害，係指財產損害以外之損害，並不僅限精神上
      痛苦或損害，即民法第一百九十五條第一項之非財產上損害之範圍，原較精神
      上損害範圍為廣，最高法院四十二年台上字第一三二四號判決即謂：「上訴人
      既有偽造各該被上訴人之商品專用商標紙或包裝品情事，自係不法侵害各該被
      上訴人之商品信譽權，而信譽權為名譽權之一種，依民法第一百九十五條第一
      項之規定，縱非財產上之損害，亦非不得請求賠償相當之金額」即採此見解。
      我國學者，曾隆興教授亦同此說。而以往日本學說及判例亦多主張，法人不得
      請求非財產上損害，但最近學說及判例則採肯定說。法人與自然人同享有人格
      權，除性質上不相合者外，二者於民法上之保障應無二致，我國民法亦同。名
      譽權、信用權係社會上對自然人或法人之評價，於自然人有之，於法人當亦有
      之。蓋現代社會，講求個人名譽重於一切，信用破產則人際關係、經濟交易往
      來，均將受重大之限制，故個人對名譽、信用之維護不遺餘力；對法人而言，
      不論公益團體抑或營利事業單位，其名譽、信用不佳之單位，亦難以為社會大
      眾所接受，導致無法生存，尤其是營利事業，更將帶來重大之經濟上之損失，
      此觀國際上之大企業，其債信評等下降者，交易相對人無不重新評估是否繼續
      與之交易，投資人莫不擔心該公司之業績因而下降，其股價均亦因而受影響可
      知。因此，名譽權、信用權之受損，不單純會產生精神上之痛苦，往往亦導致
      經濟上之重大損失。是侵害法人之名譽權或信用權者，如不許被害人對之請求
      精神上痛苦以外之非財產上損失，不唯有失法律保障法人之名譽、信用之意旨
      ，更有間接鼓勵對法人為侵害行為之虞。本件被告違背雙方之約定，造成原告
      公司之名譽、信用受重大打擊，原告自因而受有非財產上之損害。從而，原告
      請求被告賠償非財產上之損害，於法無不合。至科榮公司函覆鈞院稱，被告未
      維修SIMS機台，不唯與聯電公司函覆鈞院所檢附之維修報告不合，以被告受有
      SIMS機台維修之專業訓練及經驗，科榮公司亦代理及維修該種機台，竟棄之不
      用，顯與常理不合。
四、證據：提出工作合約、旅行業代轉付收據、國際線航空機票購票證明單、平安保
    險保險單、出差旅費報告表、ATOMIKA公司電子郵件、破產宣告、八十九年二月
    三日簽訂之工作合約、存款憑條副根、客戶傳真；並聲請傳訊證人張其兆、向訴
    外人科榮公司函詢被告是否任職該公司，如係肯定，其係何時到職？其工作內容
    為何？又該公司是否法商CAMECA公司之代理商，在台代理銷售SIMS？及向聯電公
    司及台積電公司函查被告是否曾赴該公司維修SIMS機台？
貳、被告方面：
一、聲明：求為判決駁回原告之訴。
二、陳述：
  (一)、原告出售德製SIMS予訴外人台積電公司及聯電兩家公司，負有維修、排除操作
      障礙等售後服務義務，為履行此義務，僱用被告為其維修人員，則被告為維修
      所應具備之基本知識與技能，自應由原告負責提供，其因此有所花費，乃其履
      行義務之費用或成本，並非被告因此獲得金錢利益，縱認定為具有經濟價值之
      利益，原告亦已在履行維修義務中回收，自無損失之利益，應由被告賠償。況
      且，被告接受短期訓練，所獲得之常識，只限於原告所出售之上述機種有用，
      並無通盤應用價值，就此而言，被告若不再受僱於原告，所受之訓練並無實用
      價值，即連非經濟上之利益亦無所獲，更無賠償責任可言。總之，原告以其應
      負擔之成本，藉雇主之優勢，縱以契約強令受僱人負擔，顯與情理不合，亦與
      無損害即無賠償之法定要件不符。
  (二)、原告主張派被告出國受訓後，被告應在原告公司服務二年，否則，依約應賠償
      三倍費用之違約金，此約顯然違法應屬無效，又核原告提出之契約書影本，凡
      一年處，均遭篡改為二年，二字之第一筆為嗣後添加，一目瞭然。被告第一、
      二次受訓為八十九年二月及六月，第三次受訓為九十年三月十日，至被告於九
      十年十二月六日因故離職，均滿約定之一年期限，則該約縱然可認定為有效，
      亦無違約問題。原告請求之金額，包括第一、二次受訓費用，顯然無據。何況
      ，被告在德國期間之食宿費用，係由德商ATOMIKA負擔，有其來函可稽，原告
      並無損失。又ATOMIKA公司於九十一年三月間，業已聲請破產，原告因此喪失
      代理權，又不回應ATOMIKA公司在台分公司是否買下零件繼續作維修工作之徵
      詢，致該公司將庫存零件寄回德回，在台已無SIMS零件，原告且從此不再續作
      售後服務工作。原告無代理權後，已自然退出市場，自無所謂競爭力因被告而
      有所損害，且其自行拒絕再作服務，因此縱有信譽損失，咎亦不在被告。
  (三)、被告係被逼離職及行使終止契約而離職，不生損害賠償問題。被告第三次受訓
      回國後不久，原告先是很委婉地勸說被告再簽最少兩年之契約，被告雖答應考
      慮，然因此種契約形同賣身契，且長期作單一機種之維修員，亦與被告之人生
      規劃不合，基上考慮，故對於原告多次所提之同一問題，被告均未表同意。原
      告因而有所規劃，培植訴外人林明達預作接手之準備，自九十年六月起，加派
      林明達陪同參與維修，經四、五個月林明達可獨任維修工作後，原告即命被告
      應自行辭職，並以九十年十一月十日以後即不再派被告出勤，讓被告在公司坐
      冷板凳，及至同年十二月五日發薪日，又拒發十一月份薪資，作為貫徹其令被
      告辭職之配套措施。雇主拒發工資，依勞動基準法第十四條第一項第五款之規
      定，勞工得不經預告終止契約，被告乃依此規定聲明終止契約，隔日起未再上
      班。準此而言，被告之離職，並無應受歸責事由，即無賠償責任。被告原維修
      工作，在被告離職前，即由林明達接手，離職後亦由林明達持續維修，並無致
      原告之信用、名譽因而受損之問題。又被告離職後，一時找不到工作，數月後
      始於科榮覓得現今之工作，但並未維修科榮公司代理之法商CAMECA公司之SIMS
      機台，故原告競業禁止之請求，並無理由。
  (四)、法人不得依民法第一百九十五條第一項之規定請求非財產上之損害賠償，為學
      者間之通說，亦為最高法院所採之見解，原告所舉曾隆興氏所著現代損害賠償
      法論，雖有不同之看法，然此乃其人之創見，只是針對法人信用受損求償時，
      所面臨之舉證困難問題代謀解之道而已，本質上法人不得請求非財產上之損害
      賠償，則與通說並無不同。至原告所舉最高法院四十二年台上字第一三二四號
      判決意旨，並未成判例，其案情為上訴人偽造商標侵害商品信譽權，為積極行
      為之不法侵害，與本件被告並無積極不法行為致原告遭損害之情形不同，自不
      容其比附援引。
三、證據：提出ATOMIKA公司總裁函、維修紀錄、維修報告書。
乙、反訴部分：
壹、反訴原告方面：
一、聲明：反訴被告應給付反訴原告十六萬九千五百八十二元，及自反訴起訴狀繕本
    送達反訴被告之翌日起至清償日止，按年息百分之五計算之利息。
二、陳述：
  (一)、緣反訴被告於九十年十二月五日發薪日，竟拒發十一月份薪資予反訴原告，反
      訴原告乃依勞動基準法第十四條第一項第五款之規定，終止與反訴被告間之僱
      傭契約，是依同法條第四項準用同法第十七條規定，反訴被告應支付反訴原告
      資遣費。反訴原告自八十九年一月十九日任職，迄至九十年十二月五日離職，
      期間為一年十月又十六天，依勞動基準法第十七條規定，資遣費為一個月薪資
      加一個月薪資之十二分之十一，又反訴被告尚積欠反訴原告一月又五日之薪資
      未為給付，以反訴原告最後月薪五萬五千元計算，計反訴被告共應給付反訴原
      告十六萬九千五百八十二元。
  (二)、又反訴被告固在每月六日辦理薪水轉帳，實際發薪日則為每月五號，故轉帳前
      實際應付金額之核實、造冊，須在當日準備完成。換言之，五日是反訴被告決
      定發不發薪之基準日，隔日不過照冊轉帳而已。反訴原告於九十年十二月五日
      係照正常時間下班，故反訴被告指稱反訴原告當天下午未上班，並不實在。實
      則乃因反訴被告多要求原告重簽「賣身契」，最後一次提重簽之事，為十二月
      五日下午，反訴原告仍不答應，惹怒反訴被告經理張其兆，斥令反訴原告明天
      用上班了，第二天果然未將反訴原告之薪水辦理轉帳，故反訴被告謂反訴原告
      五日擅自離職，自非正確。況且，雇主對於曠職之員工，尚且不能以拒絕發薪
      為懲罰之藉口，本件反訴被告拒發反訴原告薪水自無理由，即應有勞動基準法
      應給付資遣費規定之適用。
貳、反訴被告方面：
一、聲明：求為判決駁回反訴原告之訴。
二、陳述：反訴原告於反訴被告發薪日之前即擅自離職，有如前述，反訴原告主張終
    止契約之理由即不存在，是反訴原告主張反訴被告應給予資遣費，自無理由。至
    反訴原告未領薪資五萬五千元，業經反訴被告主張抵銷，則反訴原告請求給付未
    領之薪資，亦無理由。
    理    由
甲、本訴部分：
一、原告起訴主張：被告自八十九年一月十九日起受僱於原告，原告基於業務上之需
    要，乃於同年二月三日、六月十五日及九十年二月二十三日，派遣被告赴德國受
    訓，並於同年六月十五日與被告簽訂契約，約定被告自出國受訓期滿日起，須於
    原告公司留任二年始得離職。而被告最後一次之受訓日期為九十年三月十日至同
    年三月二十二日止，是依上開合約之約定，被告至少應於原告公司服務至九十二
    年三月二十二日，詎被告受訓返國後，於未經原告同意之情形下，竟於九十年十
    二月五日離職，嗣並赴訴外人科榮公司任職，從事其於原告公司任職時相同之工
    作，核其所為顯已違反上開合約之約定，是依前開合約所定，原告自得請求被告
    履行契約上之義務。又鑑於一人不得同時受僱於二公司，且員工對公司應有忠誠
    義務，故被告自不得於任職期間任職於與原告公司有競爭關係之公司、行號。再
    者，原告為被告出國受訓支付機票、食宿等費用共計十九萬四千六百零九元，被
    告既然違約，則其自應賠付上開原告所支付之費用；另依雙方合約第四條之約定
    ，被告違約時應支付違約金，其計算方式為受訓費用之三倍，則被告應併給付原
    告懲罰性違約金五十八萬三千八百二十七元。另由於被告擅自離職，致原告無法
    履行對客戶之機器維修義務，而使客戶對原告之信用、名譽因而產生疑慮，原告
    之信用、名譽並因而受損，是依民法第二百二十七條之一、第一百九十五條之規
    定，原告自亦得請求被告賠償非財產上之損害一百萬元等語。
二、被告則以：被告固曾於八十九年六月十五日與原告簽立系爭留任合約書，惟僅約
    定一年之期限，而被告於九十年十二月六日離職時該一年期限已滿，故並無違約
    可言，至原告提出之合約固為期限二年之記載，惟此乃經原告篡改結果。又人民
    之工作權係憲法明定應予保障之權利，勞動基準法並因此而有該法第五條之規定
    ，而原告竟以系爭合約要求被告須於該公司服務二年，此不啻以非法之方法強制
    勞動，是該合約自屬無效。又被告出國受訓之費用，乃原告對客戶履行義務之成
    本，被告並未因此獲得金錢利益，是縱認其具有經濟價值之利益，原告亦已在履
    行維修義務中回收，而無利益之損失，更何況被告在德國受訓之食宿費用，均由
    訴外人德商ATOMIKA公司負擔，原告自無損失可言。再者，被告之所以離開原告
    公司，乃係被逼離職及行使勞動契約終止權，並無應受歸責事由，而被告原先擔
    任之維修工作，於其離職前即由訴外人林明達接手，離職後亦由林明達持續維修
    ，並無如原告所言，由於被告之離職致其公司無法履行對客戶之維修義務，致其
    名譽、信用受損之問題，另被告自原告公司離職後，雖於訴外人科榮公司覓得現
    職，然並未從事維修科榮公司所代理之法商CAMECA公司之SIMS機台之工作，故原
    告對被告為競業禁止之請求，亦屬無據等語，資為抗辯。
三、原告主張被告自八十九年一月十九日起受僱於原告，原告基於業務上之需要，乃
    三次派遣被告赴德國受訓，並於同年六月十五日與被告簽訂系爭留任契約，約定
    被告自出國受訓期滿日起，須於原告公司工作滿一定期間始得離職。而被告最後
    一次之受訓日期為九十年三月十日至同年三月二十二日止，又被告於受訓返國自
    原告公司離職後，現任職於訴外人科榮公司等情，業據提出系爭留任合約乙份為
    證，並為被告所不爭執，固堪信為真實，然被告則執上揭情詞置辯，經查：
  (一)、按轉業之自由，固牽涉憲法所保障人民工作權、生存權等基本人權，而應予以
      保障，惟鑑於受僱人在勞動契約下，乃有不使用或揭露其在前勞動契約中獲得
      之營業秘密或其他隱密性資訊之附屬義務以免損害前雇主，故受僱人轉業自由
      限制契約之目的，乃用以使雇主免於受僱人或同業之競爭行為，其實含有利用
      契約自由原則，限制自由競爭之意味。惟轉業之自由，既牽涉憲法所保障之基
      本人權，有如上述，則於適用時，自須衡量前雇主、受僱人與公共利益後，認
      未逾合理程度，且不違反公序良俗，其約定始屬有效。本件原告因其公司出售
      德製SIMS儀器予從事半導體製造之訴外人台積電公司、聯電公司，而對該等公
      司負有維修及操作障礙等售後服務義務，因業務需要，乃以公司費用派遣被告
      至德國學習相關知術與技術，既如上述，則原告為防止被告於利用公司資源習
      得該高科技知識與技術或得知營業秘密後隨即離職，並為本身或公司競爭同業
      服務致對原告公司造成傷害，遂與被告簽訂轉業自由限制契約，該期間並僅為
      一年（詳見下述），則被告之工作權雖受有限制，然尚無妨礙其生存權，且期
      間並未過當，揆諸上開說，該契約自難認有何違反憲法有關人民工作權、生存
      權而致契約無效之可言，從而，被告辯稱原告以系爭留任契約要求被告須於該
      公司服務一定期間，不啻以非法之方法強制勞動，該契約自屬無效，殊無可採
      。
  (二)、至原告主張系爭留任契約之期間為二年，固提出系爭合約書，並舉證人張其兆
      為證。然查，系爭留任契約上固然記載被告自出國受訓期滿日起，須於原告公
      司工作滿二年始得離職，惟該契約上有關「二年」之記載，均係由原告將原載
      為「一年」之「一」字加書一筆，致成「二」字之情，為原告所不否認，至原
      告於將「一」改為「二」時，是否曾徵得被告之同意，雖經證人張其兆到庭證
      稱：「因為我們與被告談延長留任時間，他也同意，所以我們就拿之前的稿在
      上面修改。」等語（見本院九十一年八月七日言詞辯論筆錄），惟證人張其兆
      既係原告公司法定代理人乙○○之夫，其本身亦在原告公司擔任業務工作（此
      已據證人張其兆自承在卷，見同上言詞辯論筆錄），則其與原告關係自甚密切
      ，是其證詞是否完全可信，實堪斟酌。參以原告究竟欲被告在其公司留任一年
      抑二年，此期間差別甚大，依諸常理，焉有不於修改處簽名或蓋章以杜日後爭
      議之理？此外，原告復未提出其他積極證據用資證明原告將系爭契約書上之「
      一」字改為「二」，確曾得被告之同意，是其主張系爭留任契約之期間為二年
      乙情，尚難遽採，而被告辯稱其僅與原告簽訂一年留任時間等語，應為可信。
  (三)、原告三次派遣被告赴德國受訓之時間分別為八十九年二月十二日至同月二十六
      日、同年六月十八日至七月十一日、九十年三月十日至同月二十二日之情，有
      原告提出之出差旅費報告表三紙附卷可稽；而原告於八十九年六月十五日與被
      告簽訂該系爭留任契約後，因為第三次受訓期間就在留任期間，所以原告於被
      告第三次受訓回國後，就未再跟被告簽訂留任契約之情，亦據證人張其兆證陳
      在卷（見同上言詞辯論筆錄）；又兩造於八十九年六月十五日所簽訂之系爭轉
      業自由限制契約之期間實係一年，亦如上述，是依該契約之約定，被告之留任
      期間應自第二次出國受訓期滿日（即八十九年七月十一日）起一年即九十年七
      月十日即已期滿，故被告於九十年十二月六日離職（原告主張被告係於九十年
      十二月五日離職，詳見下述），並無違約可言。再者，轉業自由乃人民之基本
      人權，僅於未逾合理程度及不違背公序良俗等情況下，准許當事人利用契約自
      由原則予以限制，已如前述，本件兩造既約定留任期間為一年，則被告於期限
      屆滿離職，當在原告所得預料之範圍內，故縱其曾利用公司資源獲取相當之知
      識與技術，亦難謂其即對原告之信用或名譽造成何種損害，故原告以被告未留
      任二年違約為由，請求被告賠付出國受訓費用計十九萬四千六百零九元、給付
      以出國受訓所發生之所有費用三倍計算之懲罰性違約金五十八萬三千八百二十
      七元，並不得於九十二年三月二十二日前至原告以外之公司、行號，從事任何
      與於原告公司所從事之相類似或相關連之工作，復主張其信譽受損，請求被告
      給付非財產上之損害一百萬元，洵為無據。
    綜上，兩造所簽訂之系爭留任契約，固非無效，然被告既依契約所定，於留任滿
    一年後始行離職，自無違約可言，是原告請求被告賠付出國受訓費用並給付懲罰
    性之違約金、非財產上之損害共計一百七十七萬八千四百三十六元，且不得於九
    十二年三月二十二日前至原告以外之公司、行號，從事任何與於原告公司所從事
    之相類似或相關連之工作，誠屬無據，應予駁回。
乙、反訴部分：
一、反訴原告主張：反訴原告自八十九間即任職反訴被告公司，詎反訴被告於九十年
    十二月五日發薪日，竟拒發十一月份薪資予反訴原告，反訴原告乃依勞動基準法
    第十四條第一項第五款之規定，終止與反訴被告間之僱傭契約，而依同法條第四
    項準用同法第十七條規定，反訴被告自應支付反訴原告資遣費。計反訴原告自八
    十九年一月十九日任職反訴被告公司迄至九十年十二月五日離職，期間為一年十
    月又十六天，依勞動基準法第十七條規定，資遣費應為一個月薪資加一個月薪資
    之十二分之十一，加以反訴被告尚積欠反訴原告一月又五日之薪資未為給付，以
    反訴原告最後月薪五萬五千元計算，計反訴被告共應給付反訴原告十六萬九千五
    百八十二元等語。
二、反訴被告辯稱：反訴原告係於反訴被告發薪日之前即擅自離職，故其主張終止契
    約並請求反訴被告給予資遣費，自無理由。至反訴原告未領之九十年十一月份薪
    資五萬五千元部分，反訴被告則主張以本訴部分向反訴原告請求之金額互相抵銷
    ，故則反訴原告請求給付未領之薪資，亦無理由等語。
三、按雇主不依勞動契約給付工作報酬，勞工得不經預告終止契約；又勞工依前開規
    定終止契約者，雇主應發給勞工資遣費。勞動基準法第十四條第一項第五款、同
    四項、第十七定有明文。是依該條文規定，資遣費之發給必須因雇主本身之原因
    ，致勞工片面終止勞動契約時，雇主始應給付資遣費，以資平衡勞工平白喪失工
    作機會之損失，若勞工自願與雇主終止勞動契約，則勞工喪失工作機會為其意願
    ，自與上開規定對終止勞動契約得請求發給勞工資遣費之情形有間，勞工應無請
    求給付資遣費之權利可言。反訴原告固主張其因反訴被告拒發九十年十一月之薪
    資，乃自同年十二月六日起終止與反訴被告之僱傭契約，然為反訴被告所否認，
    並執前開情詞置辯。經查，反訴被告支付員工薪資之方式，係於每月六日（如遇
    假日則於下星期第一個工作日）將員工上一個月之薪資自銀行直接轉帳匯入員工
    帳戶之情，為兩造所不爭，並有反訴被告提出之存款憑條副根四紙附卷可稽。反
    訴被告支付員工之薪資既係於每月六日始匯入員工帳戶，則於每月六日前，反訴
    被告乃僅為就轉帳金額為核實、造冊等作業，員工應尚無法得知薪資是否發給，
    參以反訴被告支付員工之薪資既係於每月六日始匯入員工帳戶，則必待銀行開始
    營業後，該薪資始得以匯入員工帳戶，惟反訴原告竟自九十年十二月六日一早起
    即未至公司上班，顯見不論反訴原告於同月五日當天是否曾與訴外人張其兆發生
    衝突，翌日其並非因反訴被告未發薪資始拒絕上班並終止僱傭契約甚明，故反訴
    原告謂其係因反訴被告於九十年十二月五日拒發薪資，其始主張終止僱傭契約，
    顯無可採。反訴原告並非因反訴被告未發薪資始拒絕上班並終止僱傭契約，既如
    前述，其復未能舉證證明其終止僱傭契約乃肇因於可歸責反訴被告之事由，則其
    主張依勞動基準法之規定請求反訴被告給付資遣費，揆諸前揭說明，自屬無據，
    應予駁回。
四、反訴原告主張其至九十年十二月五日仍工作至十七時四十九分始離開反訴被告公
    司，且反訴被告僅支付其至九十年十月份之薪資，至於九十年十一月至離職日止
    之薪資尚未支付之情，為反訴被告所不爭執，並有反訴被告提出存款憑條副根四
    紙附卷可參，是反訴原告主張反訴被告尚積欠其一月又五日之薪資尚未給付，自
    屬可採，而核計該部分之薪資為六萬三千八百七十一元【計算式：55000×（1
    ＋5/31）＝63871，元以下四捨五入】。至反訴被告固主張以其於本訴部分向反
    訴原告請求之金額互相抵銷，惟反訴被告於本訴部分之請求既經駁回，則此部自
    無從主張抵銷。
五、綜上所述，反訴原告請求反訴被告給付六萬三千八百七十一元，及自九十一年六
    月二十七日（即反訴起訴狀繕本送達反訴被告之翌日）起至清償日止，按年息百
    分之五計算之利息，為有理由，應予准許，逾此範圍之請求則屬無據，應予駁回
    。
丙、本件事證已臻明確，兩造其餘之攻擊防禦方法及所提之證據，核與判決結果無影
    響，爰不再逐一論述，附此敘明。
丁、結論：本件原告訴之為無理由，反訴原告之訴為一部有理由、一部無理由，爰依
    民事訴訟法第七十八條、第七十九條但書，判決如主文。
中　　　華　　　民　　　國　　九十一　　年　　　十　　　月　　二十三　　日
                              臺灣高雄地方法院民事第五庭
~B法　　　官　徐美麗
右為正本係照原本作成。
如不服本判決，應於送達後廿日內，向本院提出上訴狀並表明上訴理由，如於本判決
宣示後送達前提起上訴者，應於判決送達後十日內補提上訴理由書（須附繕本）。
中　　　華　　　民　　　國　　九十一　　年　　　十　　　月　　二十三　　日
~B法院書記官　楊明月
